【裁判字號】    89,訴,628
【裁判日期】    901003
【裁判案由】    廢棄物清理法
【裁判全文】
臺灣嘉義地方法院刑事判決                          八十九年度訴字第六二八號
    公  訴  人  臺灣嘉義地方法院檢察署檢察官
    被      告  甲○○
    被      告  乙○○
右列被告因廢棄物清理法案件，經檢察官提起公訴（八十九年度偵字第六一三五號）
，本院判決如左：
    主  文
乙○○、甲○○共同未依法領有廢棄物清除、處理許可證或核備文件，從事廢棄物清
除及處理，各處有期徒刑壹年貳月。均緩刑肆年。
    事  實
一、乙○○明知未依廢棄物清理法之規定，列明專業技術人員與貯存清除、處理之工
    具、方法、設備及場所，向地方主管機關申請核發許可證或核備文件，不得從事
    廢棄物之貯存、清除、處理業務，亦明知嘉義縣竹崎鄉灣橋村五間厝地號之河川
    未登錄地，係屬禁止傾倒廢棄物之行水區，竟於民國八十九年十月十四日中午十
    二時，未依法領取廢棄物清除處理許可證或核備文件，即以每車次新臺幣一千二
    百元之代價，僱請具有在行水區內傾倒廢棄物之共同犯意聯絡之甲○○，由甲○
    ○駕駛車號五Ｋ－三一八號大貨車載運乙○○因工地施工，拆除房屋所生磚塊及
    木材等建築廢棄物，前往上址土地上傾倒，共同從事廢棄物之清除、處理業務，
    違反主管機關為保護水道，應禁止在行水區內傾倒廢棄物，足以妨害水流之行為
    之規定，因而在防汛期間足以造成阻礙水流，易造成水流改道而影響附近住家安
    全，致生公共危險。嗣甲○○於同日十六時三十分許，載運上開建築廢棄物（第
    四車次）於上址欲傾倒時，當場為警查獲。
二、案經臺北縣警察局樹林分局報請臺灣板橋地方法院檢察署檢察官偵查起訴。
    理  由
一、訊據被告乙○○對於右揭事實坦承不諱，訊據被告甲○○雖坦承於右揭時地傾到
    廢棄物等情無訛，然矢口否認有何違反水利法犯行，辯稱：伊不知於上開地點係
    河川地云云。經查：
（一）被告二人如何將廢棄物傾倒於前開地點之事實，業據被告二人直承不虛，核與
      證人即查獲警員丙○○證述情節相符，並有查獲時之現場照片四幀、嘉義縣環
      境保護局稽查工作紀錄表附卷可稽，自堪信實。
（二）而前開傾倒廢棄物之地點，經套繪朴子溪河川圖籍一一三號後，確為嘉義縣竹
      崎鄉橋段未登陸土地，而位於行水區內，此據證人即經濟部水利處第五河川局
      朴子溪主辦工程師丁○○、證人即嘉義縣竹崎鄉地政事務所測量人員何義勇到
      庭結稱明確，此外，並有嘉義環境保護局八九嘉環三字第一四五六六號函、朴
      子溪上游段河川圖籍第一一三號、嘉義縣竹崎地政事務所九十家竹地二法字第
      一六八號函暨所附複丈成果圖在卷足參。
（三）按水利法第九十二條之一第一項後段所謂「致生公共危險」，固以實際上須有
      具體危險之發生為要件，而屬具體危險犯；但此所謂具體危險，指客觀上業已
      具備公共危險之狀態為已足，不以已經發生危害為必要；其具體危險之存否，
      仍應依社會一般之觀念，客觀的予以判定。即依其妨礙水流之具體情況，視其
      一般上是否有使水流改道、侵蝕護岸而影響附近住家安全之虞，以決定其危險
      之有無，非必已使堤岸潰缺，人、畜、房屋淹沒，始得謂其危險已發生（最高
      法院七十四年台上字第三九五八號判例意旨參照）。上開行水區經被告二人非
      法傾倒廢棄物結果，已足妨害水流，亦經本院赴現場勘驗明確，有勘驗筆錄一
      份及照片五幀附卷可憑，並據證人丁○○證述：足以妨害水流，而因水流漫流
      至附近土地，如附近有住戶，將影響鄰近住家安全等語明確，此外，並有經濟
      部水利處第五河川局八九水利五管字第Ｚ○○○○○○○○○號函存卷可考。
      從而，堪認被告二人於前揭地點共同傾倒廢棄物之行為，足以使水流改道而影
      響附近住家安全，已致生公共危險。
（四）參以廢棄物本不得任意傾倒，乃眾所週知之事實，且於河川行水區傾倒堆置廢
      棄物，甚易阻礙水道，遇大雨時即溢流成災，時有所聞，已屬眾所週知之事實
      ，將廢棄物傾倒於河川附近，除容易導致生態之破壞外，若遇滂沱大雨，洪水
      氾濫易使流水改道，侵蝕護岸，影響附近居民之安全，有致生公共危險之虞，
      被告甲○○係具有常識之成年人，縱不知法規具體之詳細條文內容，亦應對於
      在河川地堆置廢棄物係屬違法行為有所認識，而被告二人傾倒廢棄物之位置，
      一望即知係在緊臨河水實際流經之水道旁，此據本院勘驗現場明確，益見被告
      甲○○於本院審理時推稱不知悉上開傾倒廢棄物地點為河川地云云，均顯屬事
      後託推之詞，要無足採。
（五）本件事證明確，被告二人犯行洵堪認定，自應依法論科。
二、核被告乙○○、甲○○於右揭時地傾倒廢棄物之行為，係犯廢棄物清理法第二十
    二條第二項第四款之未依規定領有廢棄物處理許可證或核備文件，從事廢棄物清
    除罪，又被告二人於行水區內傾倒廢棄物，足以妨害水流之行為，已違反水利法
    第七十八條第一項第一款之規定，並致生公共危險，核其所為，係犯水利法第九
    十二條之一第一項後段之罪。被告二人間對於前開違反水利法犯行，有犯意聯絡
    及行為分擔，為共同正犯，所犯前開二罪間，係以一行為犯之，為想像競合犯，
    應依刑法第五十五條前段規定，從較重之廢棄物清理法第二十二條第二項第四款
    之罪處斷。公訴人雖僅就被告二人違反廢棄物清理法第二十二條第二項第四款之
    犯行提起公訴，然檢察官就犯罪事實一部起訴者，其效力及於全部，本件被告二
    人違反水利法第九十二條之一第一項後段之犯罪事實，與前揭論罪科刑之違反廢
    棄物清理法第二十二條第二項第四款罪部分，有想像競合犯之關係，已如前述，
    本院自應就屬於裁判上一罪之被告二人違反水利法第九十二條之一第一項後段之
    部分，一併加以裁判。爰審酌被告二人為圖得暴利，不顧自然生態，且足以影響
    河流之宣洩，妨礙水流之行進，可能造成他人生命財產之重大損害，惟犯後坦承
    犯行，態度尚稱良好等一切情狀，各量處有期徒刑一年二月，以資懲儆。末查，
    被告乙○○前未曾受有期徒刑以上刑之宣告、被告甲○○雖前七十六年間因賭博
    案件，經本院判處有期徒刑六月確定，惟於七十六年三月三十一日執行完畢後，
    五年內未曾受有期徒刑以上刑之宣告，凡此皆有臺灣高等法院被告全國前案紀錄
    表在卷足憑，渠等因一時失慮，致罹刑典，事後已坦承犯行、深具悔意，經此偵
    審教訓，當已足收警惕之效，信皆無再犯之虞，本院因認前所宣告之刑以暫不執
    行為適當，爰均依法諭知緩刑四年，以啟自新，並警來茲。
據上論斷，應依刑事訴訟法第二百九十九條第一項前段，廢棄物清理法第二十二條第
二項第四款，水利法第九十二條之一第一項後段，刑法第十一條前段、第二十八條、
第五十五條、第七十四條第一款、第二款，判決如主文。
本案經檢察官柯月美到庭執行職務
中      華      民      國    九十      年      十      月      三      日
                            臺灣嘉義地方法院刑事第  庭
          審判長法  官  陳  珍  如
                                        法  官  黃  仁  勇
                                        法  官  鄧  晴  馨
右正本證明與原本無異。
如不服本判決，應於判決送達後十日內向本院提出上訴狀( 應附繕本 )。
中      華      民      國    九十      年      十      月      八      日
                                        書記官  李  彩  娥
附錄本案論罪科刑法條全文：
廢棄物清理法第二十二條：
違反第八條、第十三條第一項、第四項至第七項、第十五條、第十八條、
第二十條及第二十一條之規定，因而致人於死者，處無期徒刑或七年以上
有期徒刑，得併科五百萬元以下罰金；致重傷者，處三年以上十年以下有
期徒刑，得併科三百萬元以下罰金；致危害人體健康導致疾病者，處五年
以下有期徒刑，得併科二百萬元以下罰金。
有左列情形之一者，處一年以上五年以下有期徒刑，得併科一百萬元以下
罰金︰
一  任意棄置有害事業廢棄物者。
二  事業機構未依本法規定之方式貯存、清除、處理或再利用廢棄物，致
    污染環境者。
三  未經主管機關許可，提供土地回填、堆置廢棄物者。
四  未依第二十條規定領有廢棄物清除、處理許可證或核備文件，從事廢
    棄物貯存、清除、處理，或未依廢棄物清除、處理許可證或核備文件
    內容貯存、清除、處理廢棄物者。
五  執行機關委託未取得許可證之公、民營廢棄物清除、處理機構，清除
    、處理一般廢棄物者；或明知受託人非法清除、處理而仍委託者。
六  公、民營廢棄物處理機構或執行機關未處理廢棄物，開具虛偽證明者
    。
無許可證經營廢棄物清除、處理為常業者，處三年以上十年以下有期徒刑
，得併科三百萬元以下罰金。
法人之負責人、法人或自然人之代理人、受僱人或其他從業人員因執行業
務犯第一項、第二項之罪者，除處罰其行為人外，對該法人或自然人科以
罰金。
依本法規定有申報義務，明知為不實之事項而申報不實或於業務上作成之
文書為虛偽記載者，處三年以下有期徒刑、拘役或科或併科五十萬元以下
罰金。
科罰金時，應審酌犯罪所得之利益。如所得之利益超過罰金最多額時，得
於所得利益二倍之範圍內酌量加重。
對於違反本法之行為，民眾得敘明事實或檢具證據資料，向所在地執行機
關或主管機關檢舉。
主管機關或執行機關對於前項檢舉，經查證屬實並處以罰鍰者，其罰鍰金
額達一定數額時，得以罰鍰金額收入之一定比例，提充檢舉獎金。檢舉及
獎勵辦法由中央主管機關定之。
主管機關或執行機關為前項查證時，對檢舉人之身分應予保密。
事業機構清理廢棄物所生之費用應予財稅減免。凡遵守本法有關規定，績
效優良者，應予獎勵，其辦法由中央主管機關定之。
水利法第九十二條之一
違反第七十八條第一項各款情形之一者，除通知限期回復原狀、清除或廢
止違禁設施外，處六千元以上三萬元以下罰鍰；因而損害他人權益者，處
三年以下有期徒刑、拘役或科或併科四千元以上二萬元以下罰金；致生公
共危險者，處五年以下有期徒刑，得併科六千元以上三萬元以下罰金。
前項行為人，未在限期內回復原狀、清除或廢止違禁設施者，得按日處罰
鍰至回復原狀、清除或廢止違禁設施完竣之日止；其情節重大者，得沒入
其違禁設施或機具。


司法院資訊處製作；財團法人民間司法改革基金會備份。
